臺灣臺中地方法院刑事判決
111年度交簡上字第166號
上  訴  人  
即  被  告  徐珍賢


上列上訴人即被告因過失傷害案件，不服本院中華民國111年4月
27日111年度交簡字第222號第一審刑事簡易判決（原起訴書案號
：110年度偵字第25205號），提起上訴，本院管轄之第二審合議
庭判決如下：
    主    文
上訴駁回。
    犯罪事實
一、徐珍賢於民國110年1月24日下午，駕駛號牌L2-6650號農地
    搬運車（下稱本案農用車），沿臺中市東勢區東崎街4段（
    東西向，劃有分向限制線即雙黃實線）北側路邊由東往西方
    向行駛。於同日下午1時50分許，行駛至該路段222號前，本
    應注意在劃有分向限制線之路段不得迴車，且在迴車前，應
    看清無來往車輛始得迴轉，而依當時天候晴、日間自然光線
    、柏油路面乾燥且無缺陷、道路無障礙物且視距良好等狀況
    ，並無不能注意之情事，竟疏未注意及此，貿然往左迴車。
    適王威昇騎乘車牌號碼000-0000號大型重型機車（下稱本案
    重機），沿該路段從其後方同向行駛而至，上開車輛因而發
    生碰撞，致王威昇人、車倒地，並受有右大腿部挫傷、左肘
    多處擦挫傷等傷害。徐珍賢於肇致上開交通事故後，停留在
    事故現場，並於有偵查權限之公務員發覺前，主動向據報前
    往現場處理之員警表明其為肇事者，自首而接受裁判。
二、案經王威昇訴由臺中市政府警察局東勢分局報告臺灣臺中地
    方檢察署檢察官偵查起訴。
    理    由
一、證據能力之說明：
（一）以下本案所引用上訴人即被告（下稱被告）徐珍賢以外之
      人於審判外之言詞或書面陳述，均經本院於審判時當庭直
      接提示而為合法調查，檢察官、被告均未爭執證據能力（
      見本院簡上卷第69頁、第98頁、第120頁至第122頁），本
      院審酌前開證據作成或取得狀況，均無非法或不當取證之
      情事，亦無顯不可信情況，故認為適當而均得作為證據。
      是前開證據，依刑事訴訟法第159條之5規定，均具有證據
      能力。
（二）按除法律另有規定外，實施刑事訴訟程序之公務員因違背
      法定程序取得之證據，其有無證據能力之認定，應審酌人
      權保障及公共利益之均衡維護，刑事訴訟法第158條之4定
      有明文。本案認定犯罪事實所引用之卷內非供述證據，並
      無證據證明係實施刑事訴訟程序之公務員違背法定程序所
      取得，且經本院於審理中提示並告以要旨而為調查時，檢
      察官、被告均未表示該等非供述證據不具證據能力，揆諸
      上開規定，自應認均具有證據能力。　
二、認定犯罪事實所憑之證據及理由：　　
（一）訊據被告固坦承於上開時、地駕駛本案農用車，與告訴人
      王威昇所騎乘之本案機車發生碰撞，導致告訴人受有前揭
      傷害等情，惟矢口否認有何過失傷害犯行，辯稱：伊並無
      過失，而係告訴人無駕照且無保險，騎乘本案重機跨越雙
      黃線且未保持安全距離，而自後方追撞本案農用車，導致
      本案車禍事故發生云云（見本院簡上卷第67頁、第99頁、
      第123頁）。
（二）經查，被告於110年1月24日下午，駕駛本案農用車沿東西
      向並劃有分向限制線之臺中市東勢區東崎街4段北側路邊
      由東往西方向行駛，於同日下午1時50分許，行駛至該路
      段222號前，貿然跨越分向限制線往左迴車，與自其後方
      同向行駛而至之告訴人所騎乘之本案重機發生碰撞，致告
      訴人人、車倒地，受有右大腿部挫傷、左肘多處擦挫傷等
      傷害等情，此為被告所不否認（見本院簡上卷第99頁），
      核與證人即告訴人於警詢、偵查中、原審審理時之證述情
      節相符（見偵卷第19頁至第22頁、第95頁至第98頁、第11
      7頁至第118頁、本院交易卷第69頁），並有臺中市政府警
      察局東勢分局員警職務報告、臺中市政府警察局道路交通
      事故談話紀錄表、道路交通事故初步分析研判表、舉發違
      反道路交通管理事件通知單、道路交通事故現場圖、道路
      交通事故調查報告表㈠㈡、證號及車號查詢機車駕駛人資料
      、現場及車損照片、監視器錄影畫面翻拍截圖照片、東勢
      區農會附設農民醫院一般診斷書在卷可證（見偵卷第17頁
      、第29頁至第31頁、第37頁、第41頁、第51頁、第61頁、
      第63頁至第65頁、核交卷第4頁至第5頁），此部分事實堪
      以認定。
（三）按「汽車在劃有分向限制線之路段，不得迴車。」道路交
      通安全規則第106條第2款定有明文，另「分向限制線（係
      雙黃實線），用以劃分路面成雙向車道，禁止車輛跨越行
      駛，並不得迴轉。」道路交通標誌標線號誌設置規則第16
      5條第1項規定明確。本案臺中市東勢區東崎街4段之路段
      ，為東西向且劃有分向限制線，該路段之分向限制線劃設
      明顯而清晰等情形，此有現場照片可稽（見偵卷第67頁至
      第73頁）。被告駕駛本案農用車，沿劃有分向限制線東崎
      街4段行駛，自應注意該路段不得迴車，且依當時天候晴
      、日間自然光線、柏油路面乾燥、無缺陷及障礙物、視距
      良好等情，亦有卷附之道路交通事故調查報告表㈠可證（
      見偵卷第63頁），且有前揭現場照片可憑，是被告顯無不
      能注意之情事甚明。被告於本院審理中亦自陳：伊知道該
      路段這樣迴轉是錯的，但很多人這樣迴轉等語（見本院簡
      上卷第123頁），顯然被告知悉其駕車方式已違反前揭道
      路交通規則。參以臺中市車輛行車事故鑑定委員會（下稱
      車鑑會），就本案事故之肇事原因，亦認被告駕駛本案農
      用車，行至劃有分向限制線之路段，暫停後起步，不當往
      左跨線迴車，為肇事原因等情，有車鑑會鑑定意見書附卷
      可稽（見偵卷第107頁至第108頁）。被告駕駛本案農用車
      駛至肇事處貿然左轉違規跨越道路中心之分向限制線，致
      其後方正常直行之告訴人本案重機，因之避煞不及發生碰
      撞而肇事，則被告就本案車禍之發生自有過失明確。被告
      就本案車禍之發生，既有前述之過失，且被告之過失與告
      訴人因本案車禍所受之傷害間，具有相當因果關係存在，
      從而，被告就本案事故應負過失傷害之責甚明。
（四）被告之答辯意旨雖以：告訴人亦有跨越分向限制線行駛、
      未保持安全距離以及無照駕駛、未依法辦理保險之過失。
      惟查，本案車禍事故發生前，均未見告訴人騎乘本案重機
      有跨越分向限制線行駛之事實，此經原審審理中勘驗卷附
      道路監視器錄影檔案明確（見本院交易卷第67頁），並有
      監視器錄影畫面翻拍截圖照片可證（見核交卷第4頁至第5
      頁）。又被告於不得迴車之路段往左迴車，且其所駕駛之
      本案農用車，並無方向燈等用以警示其他交通參與者該車
      輛是否準備轉向之裝置，此有前揭車損照片在卷為憑，則
      告訴人行駛至本案案發地點，擬超越其前方由被告駕駛之
      本案農用車時，自難以預見被告將往左迴車，無從率認告
      訴人就本案事故具有未保持安全距離或未注意車前狀況適
      採安全措施等過失。參以車鑑會就本案事故之肇事原因，
      亦認告訴人騎乘本案重機無肇事因素等情，有上開車鑑會
      鑑定意見書附卷可稽，益徵本案尚難認告訴人有何被告所
      主張之跨越分向限制線行駛、未保持安全距離等過失行為
      。至被告所指告訴人無照駕駛（註：僅領有重型機車駕駛
      執照而越級駕駛大型重型機車）、未依法辦理保險等節，
      皆屬違反行政法規之問題，與本案車禍事故之發生，既不
      具有相當因果關係，自不得單以該等行政違規情事即認告
      訴人就本案事故發生具有過失責任。　　　
（五）綜上所述，本案事證明確，被告犯行堪以認定，應依法論
      科。至被告聲請傳喚一同觀看監視器錄影畫面之員警、車
      鑑會委員到庭作證，並請求將上開車鑑會意見書送請覆議
      ，以證明其無過失（見本院簡上卷第122頁）。然依卷附
      之客觀證據已足認定本案車禍事故發生被告具有過失之事
      實，並經本院論述如上，是被告上開聲請調查之證據，核
      無必要，附此說明。
三、論罪科刑：　　　
（一）核被告所為，係犯刑法第284條第1項前段之過失傷害罪。
（二）被告於肇事後，報案人或勤指中心轉來資料未報明肇事人
      姓名，處理人員前往現場處理時被告在場，並當場承認為
      肇事人乙情，有臺中市政府警察局道路交通事故肇事人自
      首情形紀錄表附卷可稽（見本院交易卷第23頁），堪認被
      告係對於未發覺之犯罪自首而接受裁判，爰依刑法第62條
      前段規定減輕其刑。至於被告於本院審理時，雖對於其應
      否負過失傷害罪責有所主張及辯解，惟此乃被告辯護權之
      行使，尚不影響其已自首之效力，併此敘明。 
四、原審以被告罪證明確，並合於自首要件，適用刑事訴訟法第
    449條第2項、第3項，刑法第284條前段、第62條前段、第41
    條第1項前段，刑法施行法第1條之1第1項規定，審酌：「被
    告本應注意在劃有分向限制線之路段不得迴車，且在迴車前
    ，應看清無來往車輛始得迴轉，竟疏於遵行上開注意義務，
    貿然駕駛農地搬運車往左迴車，造成本案事故，致告訴人受
    有右大腿部挫傷、左肘多處擦挫傷等傷害，不僅需耗費額外
    時間、金錢就醫診治，亦對日常生活產生相當影響，實應予
    以非難；又被告於本案判決前，尚未以和解、調解或其他方
    式賠償告訴人，足見本案所生損害猶未經被告於事後為相當
    填補，惟考量被告未曾因刑事案件經法院論罪科刑，有臺灣
    高等法院被告前案紀錄表在卷可憑，素行尚可，以及被告停
    留在事故現場並主動向員警表明其為肇事者、坦承犯行之犯
    後態度，暨被告於本院審理中自陳之智識程度、生活狀況等
    一切情狀」，量處有期徒刑2月之刑度，並諭知易科罰金之
    折算標準（以新臺幣1,000元折算1日），核其認事用法均無
    違誤，且就量刑部分，顯係以行為人之責任為基礎，斟酌刑
    法第57條所列事項，而為刑之量定，並未逾越法定刑度，亦
    無過重、失輕或裁量權濫用之情形，本院自當予以尊重。從
    而，被告否認犯行而提起上訴，請求撤銷原判決，為無理由
    ，應予駁回。
據上論斷，應依刑事訴訟法第455條之1第1項、第3項、第364條
、第368條，判決如主文。
本案經檢察官張文傑聲請簡易判決處刑，檢察官林岳賢、張凱傑
到庭執行職務。 
中　　華　　民　　國　　111 　年　　12　　月　　21　　日
                刑事第二庭  審判長法  官  劉麗瑛
　　　　　　　　　　　　　　　　　法  官  吳孟潔
　　　　　　　　　　　　　　　　　法　官  劉承翰
以上正本證明與原本無異。
本判決不得上訴。
　　　　　　　　　　　　　　　　　書記官  林美萍
中　　華　　民　　國　　111 　年　　12　　月　　21　　日
附錄論罪科刑法條
中華民國刑法第284條
因過失傷害人者，處1年以下有期徒刑、拘役或10萬元以下罰金
；致重傷者，處3年以下有期徒刑、拘役或30萬元以下罰金。